臺灣臺南地方法院新市簡易庭民事判決
109年度新小字第865號
原      告  第一產物保險股份有限公司

法定代理人  李正漢
訴訟代理人  王治鑑
被      告  鄭世騰
上列當事人間請求損害賠償事件，本院於民國109 年10月29日言
詞辯論終結，判決如下：
    主      文
被告應給付原告新臺幣伍萬肆仟伍佰壹拾肆元，及自民國一百零
九年十月四日起至清償日止，按週年利率百分之五計算之利息。
原告其餘之訴駁回。
訴訟費用新臺幣壹仟元，其中新臺幣玖佰元由被告負擔，餘由原
告負擔。
本判決原告勝訴部分得假執行。
    事實及理由
一、被告經合法通知，無正當理由未於言詞辯論期日到場，核無
    民事訴訟法第386 條各款所列情形，爰依原告聲請，由其一
    造辯論而為判決。
二、原告主張：被告於民國108 年4 月8日2時許，駕駛車牌號碼
    000-0000號自用小客車，行至臺南市○○區○○街00○0 號前時
    ，因駕駛不慎致原告所承保、訴外人陳香如所有之車牌號碼
    000-0000號自用小客車（下稱系爭車輛）受損（下稱系爭事
    故）。系爭車輛經送廠維修，修復費用為新臺幣（下同）60
    ,710元（含材料費用44,610元、塗裝費用10,000元、鈑金拆
    裝費用6,100 元），原告已依保險契約悉數賠付被保險人，
    並依保險法第53條第1 項規定取得代位求償權。為此，爰依
    侵權行為之法律關係及保險法第53條第1 項規定，提起本件
    訴訟等語。並聲明：被告應給付原告60,710元及自起訴狀繕
    本送達翌日起至清償日止，按週年利率5%計算之利息。
三、被告未於言詞辯論期日到場，亦未提出書狀作任何聲明或陳
    述。
四、本院之判斷：
  ㈠原告主張之事實，業據其提出統一發票、道路交通事故當事
    人登記聯單、系爭車輛行車執照、估價單、車損照片等資料
    為證（見本院卷第17頁至第35頁），並經本院依職權向臺南
    市政府警察局永康分局調取道路交通事故現場圖、道路交通
    事故調查表㈠、㈡、A3類道路交通事故調查表、現場照片及車
    損照片等資料核閱屬實（見本院卷第49頁至第91頁）。而被
    告既已於相當時期受合法之通知，而於言詞辯論期日不到場
    ，亦未提出書狀爭執，依民事訴訟法第436條第2項、第280
    條第3項準用同條第1項之規定，應視同自認，堪認原告此部
    分之主張為真實。
  ㈡按因故意或過失，不法侵害他人之權利者，負損害賠償責任
    ；汽車、機車或其他非依軌道之動力車輛，在使用中加損害
    於他人者，駕駛人應賠償因此所生之損害，民法第184條第1
    項前段、第191條之2前段分別定有明文。次按汽車行駛時，
    駕駛人應注意車前狀況及兩車並行之間隔，並隨時採取必要
    之安全措施；汽車在未劃設慢車道之雙向二車道行駛時，應
    依下列規定：一、均應在遵行車道內行駛。二、在劃有分向
    限制線之路段，不得駛入來車之車道內；道路交通安全規則
    第94條第3項前段、第97條第1項第1款、第2款亦有明定。經
    查，本件被告駕駛車輛本應注意車前狀況，保持行車間距，
    並不得逆向駛入來車車道，而依當時情形並無不能注意之情
    事，竟疏未注意而擦撞停放於路旁之系爭車輛，致系爭車輛
    受有損害，被告前開駕車過失行為與系爭車輛毀損之結果間
    具有相當因果關係，原告主張被告應負侵權行為損害賠償責
    任，應屬可採。
  ㈢按負損害賠償責任者，除法律另有規定或契約另有訂定外，
    應回復他方損害發生前之原狀。因回復原狀而應給付金錢者
    ，自損害發生時起，加給利息。前述第1 項情形，債權人得
    請求支付回復原狀所必要之費用，以代回復原狀，民法第21
    3 條定有明文。又請求賠償物被毀損所減少之價額，得以修
    復費用為估定之標準，但以必要者為限，如修理材料以新品
    換舊品，應予折舊（最高法院77年度第9 次民事庭會議決議
    ㈠意旨參照）。本件被告既因過失損壞系爭車輛，則對於系
    爭車輛遭被告撞擊所須支出必要修理費用之損害，自應負賠
    償責任。查系爭車輛因系爭事故受損而支出60,710元（含材
    料費用44,610元、塗裝費用10,000元、鈑金拆裝費用6,100
    元），且系爭車輛為107年6月出廠等情，有原告提出之統一
    發票、行車執照及估價單在卷可憑（見本院卷第19頁、第23
    頁至第27頁），迄至系爭事故發生時即108年4月8日，已使
    用10月，則計算上開損害賠償數額時，其中零件更換部分係
    以新零件更換損壞之舊零件，揆諸前揭說明，自應計算折舊
    ，始符合修復之原則。而依行政院所頒固定資產耐用年數表
    及固定資產折舊率表之規定，系爭車輛耐用年數為5 年，依
    平均法計算其折舊結果（即以固定資產成本減除殘價後之餘
    額，按固定資產耐用年數表規定之耐用年數平均分攤，計算
    折舊額），每年折舊率為5 分之1 ，並參酌營利事業所得稅
    查核準則第95條第6 項規定「固定資產提列折舊採用定率遞
    減法者，以1 年為計算單位，其使用期間未滿1 年者，按實
    際使用之月數相當於全年之比例計算之，不滿1 月者，以1 
    月計」，本件系爭車輛更換之零件費用為44,610元，依前揭
    平均法計算其折舊後零件之殘餘價值為38,414元【計算方式
    ：⒈殘價＝取得成本÷（耐用年數＋1）即44,610÷（5＋1）＝7,43
    5；⒉折舊額＝（取得成本－殘價）×1/（耐用年數）×（使用年
    數）即（44,610－7,435）×1/5×（0+10/12）≒6,196（小數點
    以下四捨五入）；⒊扣除折舊後價值＝（新品取得成本－折舊
    額）即44,610－6,196＝38,414】，加計毋庸折舊之塗裝費用1
    0,000元、鈑金拆裝費用6,100 元，總計系爭車輛所受損害
    應為54,514元。
  ㈣按被保險人因保險人應負保險責任之損失發生，而對於第三
    人有損失賠償請求權者，保險人得於給付賠償金額後，代位
    行使被保險人對於第三人之請求權；但其所請求之數額，以
    不逾賠償金額為限，保險法第53條第1 項定有明文。再按損
    害賠償祇應填補被害人實際損害，保險人代位被害人請求損
    害賠償時，依保險法第53條第1 項規定，如其損害額超過或
    等於保險人已給付之賠償金額，固得就其賠償之範圍，代位
    請求賠償，如其損害額小於保險人已給付之賠償金額，則保
    險人所得代位請求者，應祇以該損害額為限（最高法院65年
    台上字第2908號判例意旨參照）。本件訴外人即被保險人陳
    香如因被告之行為致系爭車輛受有損害，其回復原狀所需修
    理費用所得請求之金額為54,514元，即為被保險人陳香如實
    際之損害，原告於給付保險金後，固得代位被保險人對被告
    請求損害賠償，惟其所得代位請求者，應祇在上開損害額範
    圍內。是原告依保險法第53條第1 項請求被告給付54,514元
    ，為有理由，應予准許；逾此範圍之請求，即屬無據，應予
    駁回。
五、綜上所述，原告依民法侵權行為法律關係及保險法第53條第
    1項之規定，請求被告給付原告54,514 元及自起訴狀繕本送
    達翌日即109年10月4日起（於109年9月23日寄存於轄區派出
    所，於同年10月3日生送達效力；送達證書見本院卷第95頁
    ）至清償日止，按週年利率5%計算之利息，為有理由，應予
    准許，逾此範圍之請求，則無理由，應予駁回。
六、按各當事人一部勝訴、一部敗訴者，其訴訟費用，由法院酌
    量情形，命兩造以比例分擔或命一造負擔，或命兩造各自負
    擔其支出之訴訟費用；小額事件第一審法院為訴訟費用之裁
    判時，應確定其費用額，民事訴訟法第79條、第436 條之19
    第1 項分別定有明文。本院酌量兩造訴訟勝敗情形，認第一
    審訴訟費用即裁判費1,000 元，由被告負擔900 元，餘由原
    告負擔，爰判決如主文第3 項所示。
七、本件原告勝訴部分，係屬民事訴訟法第436 條之8 第1 項小
    額訴訟事件所為被告敗訴之判決，依同法第436 條之20規定
    ，應依職權宣告假執行。
八、訴訟費用負擔之依據：民事訴訟法第79條、第436 條之19第
    1 項。
中    華    民    國   109    年    11    月    12    日
                  新市簡易庭  法      官  施志遠
以上正本與原本相符。
如不服本判決，應於送達後20日內，向本院提出上訴狀並表明上
訴理由，如於本判決宣示後送達前提起上訴，應於判決送達後20
日內補提上訴理由書（須附繕本）。如委任律師提起上訴，應一
併繳納上訴審裁判費。
對於小額程序之第一審判決之上訴，非以其違背法令之理由，不
得為之。且上訴狀內應記載表明㈠原判決所違背之法令及其具體
內容。㈡依訴訟資料可認為原判決有違背法令之具體事實。
中    華    民    國   109    年    11    月    12    日
                              書  記  官  李慈容